【裁判字號】    97,台上,459
【裁判日期】    970313
【裁判案由】    返還借款等
【裁判全文】
最高法院民事裁定              九十七年度台上字第四五九號
上  訴  人  甲○○○
訴訟代理人  謝協昌律師
被 上訴 人  乙 ○ ○
上列當事人間請求返還借款等事件，上訴人對於中華民國九十六
年十二月三十一日台灣高等法院第二審更審判決（九十六年度重
上更(一)字第一四六號），提起上訴，本院裁定如下：
    主  文
上訴駁回。
第三審訴訟費用由上訴人負擔。
    理  由
按上訴第三審法院，非以原判決違背法令為理由，不得為之。又
提起上訴，上訴狀內應記載上訴理由，其以民事訴訟法第四百六
十九條所定事由提起第三審上訴者，應於上訴狀內表明，原判決
所違背之法令及其具體內容，暨依訴訟資料合於該違背法令之具
體事實。其依同法第四百六十九條之一規定提起上訴者，並應具
體敘述為從事法之續造、確保裁判之一致性或其他所涉及之法律
見解具有原則上重要性之理由。同法第四百六十七條、第四百七
十條第二項分別定有明文。而依同法第四百六十八條規定，判決
不適用法規或適用不當者，為違背法令；依同法第四百六十九條
規定，判決有該條所列各款情形之一者，為當然違背法令。是當
事人提起第三審上訴，如合併以同法第四百六十九條及第四百六
十九條之一之事由為上訴理由時，其上訴狀或理由書應表明該判
決所違背之法令條項，或有關判例、解釋字號，或成文法以外之
習慣或法理等及其具體內容，暨係依何訴訟資料合於該違背法令
之具體事實，並具體敘述為從事法之續造、確保裁判之一致性或
其他所涉及之法律見解具有原則上重要性之理由。如未依上述方
法表明，或其所表明者與上開法條規定不合時，即難認為已合法
表明上訴理由，其上訴自非合法。本件上訴人對於原判決提起第
三審上訴，雖以該判決違背法令為由，惟核其上訴理由狀所載內
容，係就原審取捨證據、認定事實及解釋契約之職權行使所論斷
：上訴人主張其已故之妻丁○○○分別於民國八十五年五月七日
、八十六年一月六日、八十六年一月九日，匯款日幣（下同）一
千二百萬元、三百萬元、一千萬元（下稱系爭款項）予被上訴人
乙情，固據提出外國向送金依賴書（下稱系爭匯款單）為證，惟
系爭匯款單僅能證明有二千五百萬元匯款紀錄，而交付金錢之原
因多端，非謂一有金錢之交付，即得推論授受金錢之雙方即已成
立消費借貸關係。而上訴人就是否丁○○○貸借系爭款項所述又
前後不一，且對系爭借款之清償期及約定利息亦不清楚，核與一
般消費借貸之常情未合。又丁○○○曾於八十五年五月十四日在
中國南京市申請設立丙○夫人生活服務有限公司（下稱丙○公司
），經營自助洗衣烘乾服務及配套服務，由丁○○○擔任董事長
，被上訴人擔任總經理，投資總額為人民幣二百萬元（中方投資
人民幣二十萬元、外方投資人民幣一百八十萬元），丁○○○並
於同年月十五日簽立全權授權書，委任被上訴人全權負責在中國
方面投資之一切手續及業務；丁○○○所匯之二千五百萬元，依
當時之匯率計算，與外方出資人民幣大致相當。丁○○○八十五
年五月七日匯入一千二百萬元之匯款單，亦經被上訴人持以向南
京市工商行政管理局申報丙○公司之資金證明，該紙匯款單若非
由丁○○○所交付（或寄送），被上訴人殊無可能取得並持以辦
理公司登記手續；且丙○公司登記之董事資料中檢附有丁○○○
之日本國護照影本，參以證人即被上訴人之兄陳一民之證述，及
丁○○○所匯系爭款項中第一筆款與其簽立授權書之日期極為相
近，丁○○○既已授權被上訴人全權處理投資事宜，則投資之資
金由被上訴人先行調度，再由丁○○○於事後匯入，尚難認悖於
常情。況投資申請書投資外方雖記載為「戊○○○○○產業株式
會社」，然查無該日本公司之存在，益證系爭款項係丁○○○個
人之投資款，並因全權授權被上訴人處理投資事宜，始匯入被上
訴人在中國大陸之帳戶內。上訴人既不能證明丁○○○與被上訴
人間就系爭款項有借貸關係存在，而系爭款項又係丁○○○個人
基於投資之原因而匯入被上訴人帳戶內，即非無法律上原因。從
而，上訴人依借款返還請求權、不當得利返還請求權及繼承之法
律關係，請求被上訴人返還前述金額中之二千二百萬元本息，洵
屬無據，不應准許等情，指摘為不當，並就原審命為辯論及已論
斷者，泛言謂為違法，而非表明該判決所違背之法令及其具體內
容，暨依訴訟資料合於該違背法令之具體事實，更未具體敘述為
從事法之續造、確保裁判之一致性或其他所涉及之法律見解具有
原則上重要性之理由，難認其已合法表明上訴理由。依首揭說明
，應認其上訴為不合法。
據上論結，本件上訴為不合法。依民事訴訟法第四百八十一條、
第四百四十四條第一項前段、第九十五條、第七十八條，裁定如
主文。
中    華    民    國  九十七  年    三    月   十三   日
                      最高法院民事第六庭
                          審判長法官  朱  建  男
                                法官  顏  南  全
                                法官  林  大  洋
                                法官  鄭  傑  夫
                                法官  蘇  清  恭
      本件正本證明與原本無異
                                      書  記  官
中    華    民    國  九十七  年    三    月  二十四  日
                                                Ａ


司法院資訊處製作；財團法人民間司法改革基金會備份。
